---
title: "igaR: Institusional Grammar 2.0 dengan R"
author: "Adji Alamsyah"
output: pdf_document
vignette: >
  %\VignetteIndexEntry{Penggunaan igaR}
  %\VignetteEngine{knitr::rmarkdown}
  %\VignetteEncoding{UTF-8}
---

```{r, include = FALSE}
knitr::opts_chunk$set(
  collapse = TRUE,
  comment = "#>"
)
```

# Pendahuluan

Paket `igaR` adalah alat analisis yang dirancang untuk membantu pengguna memahami teks regulasi dengan menggunakan pendekatan *Institutional Grammar 2.0* (IG 2.0). Pendekatan ini memungkinkan dekomposisi aturan menjadi berbagai komponen seperti aktor (*Attribute*), tindakan (*Aim*), objek (*Object*), kondisi aktivasi (*ActivationCondition*), dan lainnya. Dengan menggunakan `igaR`, pengguna dapat:

1.  Mengekstrak komponen IG 2.0 dalam regulasi secara otomatis.

2.  Memvisualisasikan jejaring hubungan antar komponen IG 2.0.

3.  Menghitung statistik jejaring beragam komponen untuk memahami struktur regulasi lebih dalam.

Fitur utama dari paket `igaR` meliputi:

-   Ekstraksi otomatis komponen **Institutional Grammar (IG)**.

-   Visualisasi jejaring komponen regulasi.

-   Perhitungan statistik jejaring seperti kepadatan, centrality, dan ukuran komponen terhubung.

Fitur-fitur lain akan dikembangkan sesuai dengan perkembangan pemikiran dan praktik-praktik riset menggunakan IG 2.0.

# Instalasi

Paket **`igaR`** dapat diinstal dari direktori lokal atau dari GitHub jika paket telah dipublikasikan secara daring. Sebagai gambaran, untuk menginstal melalui direktori lokal, gunakan perintah:

**Dari direktori lokal**:

```{r setup}
library(igaR)
```

Paket `igaR` juga bisa diinstall dari GitHub. Sampai tulisan ini dibuat, paket `igaR` masih dalam proses pengembangan dan pemenuhan beberapa syarat dan ketentuan publikasi paket di CRAN. 

Setelah instalasi selesai, Anda dapat memuat paket dengan:

```{r}
library(igaR)
```

# Struktur Fungsi Utama

Paket **`igaR`** menyediakan beberapa fungsi utama yang dirancang untuk menganalisis teks regulasi. Berikut adalah deskripsi singkat untuk masing-masing fungsi:

1.  **`tokenize_text()`**:

    -   Fungsi ini digunakan untuk memecah teks menjadi token individual (kata-kata atau elemen teks lainnya).

    -   **Input**: String teks regulasi.

    -   **Output**: Vektor token.

2.  **`extract_ig_components()`**:

    -   Fungsi ini mengekstrak komponen IG seperti **Attribute**, **Aim**, **Object**, dan lainnya dari token yang diberikan.

    -   **Input**: Vektor token.

    -   **Output**: List yang berisi elemen-elemen komponen IG.

3.  **`visualize_ig()`**:

    -   Fungsi ini digunakan untuk memvisualisasikan jejaring komponen IG secara keseluruhan.

    -   **Input**: Hasil dari fungsi **`extract_ig_components()`**.

    -   **Output**: Grafik jejaring.

4.  **`net_stats()`**:

    -   Fungsi ini menghitung statistik jejaring untuk kategori tertentu, misalnya **Attribute** atau **Aim**.

    -   **Input**: Hasil dari **`extract_ig_components()`** dan nama kategori.

    -   **Output**: Statistik jejaring dalam bentuk list.

# Panduan Penggunaan

Panduan penggunaan ini memberikan langkah-langkah rinci untuk memanfaatkan paket **`igaR`**:

## Langkah 1: Tokenisasi Teks

Gunakan fungsi **`tokenize_text()`** untuk memecah teks regulasi menjadi token:

```{r}
text <- "Gubernur harus menetapkan rencana sesuai dengan aturan."
tokens <- tokenize_text(text)
print(tokens)
```

## Langkah 2: Ekstraksi Komponen IG

Setelah teks diubah menjadi token, gunakan fungsi **`extract_ig_components()`** untuk mengekstrak komponen IG:

```{r}
ig_data <- extract_ig_components(tokens)
print(ig_data)
```

## Langkah 3: Visualisasi Jejaring

Gunakan fungsi visualize_ig() untuk memvisualisasikan hubungan antar komponen IG:

```{r}
visualize_ig(ig_data)
```

## Langkah 4: Statistik Jejaring

Gunakan fungsi net_stats() untuk menghitung statistik jejaring:

```{r}
stats <- net_stats(ig_data, component = "Attribute")
print(stats)
```

# Referensi

Paket `igaR` dikembangkan berdasarkan kerangka kerja Institutional Grammar 2.0, yang dikembangkan oleh Frantz dan Siddiqi (2022). Referensi utama:

Frantz, C. K., and Siddiki, S., (2022). *"Institutional Grammar: Foundations and Applications for Institutional Analysis."* Cham, Swizerland: Palgrave MacMillan.

# Informasi Tambahan

Paket `igaR` dibuat dan dikembangkan [Adji Alamsyah](https://scholar.google.com/citations?hl=id&user=uYIuLuMAAAAJ "Profil Google Scholars") (Dosen di Departemen Administrasi Publik, Fakultas Ilmu Sosial Ilmu Politik, Universitas Sriwijaya). Paket ini dikembangkan dengan lisensi GPL-3. Email: [alamsyah78\@fisip.unsri.ac.id](mailto:alamsyah78@fisip.unsri.ac.id){.email}
